【裁判字號】    98,上訴,2727
【裁判日期】    980708
【裁判案由】    強盜等
【裁判全文】
臺灣高等法院刑事判決                98年度上訴字第2727號
上  訴  人
即  被  告  丙○○
上  訴  人
即  被  告  甲○○
上  訴  人
即  被  告  乙○○
共      同
選任辯護人  謝世瑩律師
上列上訴人因強盜等案件，不服臺灣板橋地方法院98年度訴字第
788號，中華民國98年5月13日第一審判決（起訴案號：臺灣板橋
地方法院檢察署98年度偵字第1883號），提起上訴，本院判決如
下：
    主  文
上訴駁回。
    理  由
一、依刑事訴訟法第350條、第361條、第362條、第367條規定，
    不服地方法院之第一審判決而上訴者，須提出上訴書狀，並
    應敘明具體理由，為上訴必備之程式；其所提出之書狀未敘
    述上訴理由，或僅曾以言詞陳述上訴理由者，均應於上訴期
    間屆滿後20日內補提理由書於第一審法院。第一審法院經形
    式審查，認逾期未補提上訴理由者，應定期間先命補正；逾
    期未補正者，為上訴不合法律上之程式，應以裁定駁回。倘
    已提出上訴理由，但所提非屬具體理由者，則由第二審法院
    以上訴不合法律上之程式，判決駁回。而所謂具體理由，必
    係依據卷內既有訴訟資料或提出新事證，指摘或表明第一審
    判決有何採證認事、用法或量刑等足以影響判決本旨之不當
    或違法，而構成應予撤銷之具體事由，始克當之（例如：依
    憑證據法則具體指出所採證據何以不具證據能力，或依憑卷
    證資料，明確指出所為證據證明力之判斷如何違背經驗、論
    理法則）；倘僅泛言原判決認定事實錯誤、違背法令、量刑
    失之過重或輕微，而未依上揭意旨指出具體事由，或形式上
    雖已指出具體事由，然該事由縱使屬實，亦不足以認為原判
    決有何不當或違法者（例如：對不具有調查必要性之證據，
    法院未依聲請調查亦未說明理由，或援用證據不當，但除去
    該證據仍應為同一事實之認定），皆難謂係具體理由，俾與
    第二審上訴制度旨在請求第二審法院撤銷、變更第一審不當
    或違法之判決，以實現個案救濟之立法目的相契合，並節制
    濫行上訴（參照最高法院97年度台上字第892 號刑事判決意
    旨）。
二、本件被告3 人不服原審判決，提起上訴，並於民國（下同）
    98年6月26日提出上訴狀稱：「按被告3人雖有妨害告訴人自
    由之犯行，惟原審判決量刑似嫌過重。為此，請求審酌被告
    3人現願悛悔坦承犯行，被告3人犯罪動機係出於向告訴人索
    討其積欠被告丙○○之債務而生，且被告3 人係在與告訴人
    住處樓下與其商談時，在商談未果前阻止告訴人離去該處，
    且告訴人行動自由受限制之時間僅有30分鐘，再被告3 人並
    未以強暴脅迫之行為將告訴人帶離該處或以私刑拘禁之方式
    限制其行動自由，告訴人之身體亦未因被告3 人之妨害自由
    行為而受有重大傷害，對告訴人所生之危害與損害實屬輕微
    ，又告訴人於偵、審中已明白表示願意原諒被告3 人之行為
    ，被告3 人經濟狀況不佳暨被告丙○○、乙○○並無犯罪前
    科等情，請准被告3 人得以公益捐款之方式，以獲從輕量刑
    之寬典，併諭知被告丙○○、乙○○緩刑宣告」云云。
三、查原審判決係認定：「被告甲○○曾於94年間因搶奪案件經
    臺灣板橋地方法院94年度訴字第2355號刑事判決，判處有期
    徒刑1 年2 月確定，又於95年間2 度因竊盜案件分別經臺灣
    臺北地方法院95年度易字第1516號刑事判決及臺灣士林地方
    法院95年度士簡字第350 號刑事簡易判決，各判處有期徒刑
    6月、3月，如易科罰金均以銀元300元折算1日確定，嗣經裁
    定減刑並定執行刑為有期徒刑4月，如易科罰金以銀元300元
    折算1日確定，並與上開搶奪案合併執行，至96年5月24日執
    行完畢。緣被告丙○○與告訴人陳慶華原為男女朋友，2 人
    於97年12月間因陳慶華另結新歡而分手，雙方分手後，被告
    丙○○要求陳慶華償還欠款新臺幣（下同）2 萬元，陳慶華
    幾經拖延未還，引起被告丙○○不滿，被告丙○○欲索回欠
    款，邀請友人被告甲○○、乙○○一同商議解決方法，渠等
    共同基於剝奪他人行動自由之犯意聯絡，於98年1 月3 日晚
    間相偕至陳慶華位於臺北縣板橋市○○街88號2 樓住處樓下
    埋伏，至該日晚間11時許陳慶華下樓購物時，渠等見陳慶華
    現身，即趨前毆打並架住陳慶華雙手阻止其離去，致陳慶華
    受有左手掌擦傷表皮缺損3 平方公分、右足踝扭傷等傷害，
    並對陳慶華恫嚇稱「沒還錢就把你押走」、「本票簽一簽就
    沒事，再搞怪就給你死」等語，且取走陳慶華所有之住處鑰
    匙1副、手機1支及SIM卡2枚予以扣留拒絕歸還，而以上揭方
    式非法剝奪陳慶華之行動自由達30分鐘，藉此逼迫陳慶華償
    還欠款，至同日晚間11時30分許，陳慶華見路人圍觀大聲呼
    救，趁渠等不注意時逃離現場。嗣員警據報前往當場查獲，
    並在被告乙○○身上起出陳慶華所有之行動電話1支、SIM卡
    2只，在被告丙○○身上起出陳慶華所有鑰匙1副等情。以被
    告3 人所為均係犯刑法第302條第1項之剝奪他人行動自由罪
    。渠等就上開犯行，互有犯罪聯絡及行為分擔，均為共同正
    犯。公訴意旨雖認渠等所為係構成刑法第330條第1項之結夥
    三人以上強盜罪嫌，惟按刑法上強盜罪之成立，除須有強暴
    、脅迫等行為致使被害人不能抗拒，須以有為自己或第三人
    不法所有之意圖為要件，倘行為人與被害人間有債權債務存
    在，行為人以強暴脅迫方法命被害人清償債務，因其未有不
    法所有之意圖，縱使手段違法，除另犯他罪外，亦難以強盜
    罪相繩。查本件渠等於審理時辯解陳慶華積欠丙○○2 萬元
    ，渠等於前揭時地向陳慶華索討該筆欠款等情，核與證人陳
    慶華於審理時之證述相符，而陳慶華於案發前主動傳送簡訊
    予丙○○表示願意償還該筆債務之事實，亦經證人陳慶華於
    審理時證述無訛，並有該則簡訊畫面翻拍照片2 幀在卷可憑
    ，渠等前揭所辯自屬可信，是本件渠等犯行當時主觀上應係
    基於向陳慶華索討該筆2 萬元欠款之意思，依上開說明，自
    無不法所有之意圖存在，即與強盜罪之主觀構成要件有間，
    公訴人認應依刑法第330條第1項之加重強盜罪論處，自有未
    洽，然法院認定之犯罪事實與起訴之犯罪事實，基本事實相
    同，爰依刑事訴訟法第300 條規定，變更所適用之法條為刑
    法第302條第1項之剝奪他人行動自由罪。又被告甲○○有如
    事實欄所示之犯罪科刑執行情形，有前述臺灣高等法院被告
    全國前案紀錄表可佐，其於徒刑執行完畢後5 年內，故意再
    犯本件有期徒刑以上之罪，為累犯，應依刑法第47條第1 項
    規定加重其刑。」原審判決並詳載其審酌科刑之一切情狀之
    理由稱：「爰審酌渠等不循法律途徑追索債務，竟漠視法治
    ，率爾訴諸暴力，並造成告訴人一定危害，應受非難，惟念
    渠等因一時失慮致罹刑章，智識程度不高，於審理時已見悔
    意，並已得告訴人之原諒，及審酌渠等各別之素行狀況、犯
    罪手段、與被害人之關係等一切情狀，對被告丙○○、乙○○各量處有期徒刑伍月，並諭知如易科罰金，均以新臺幣壹
    仟元折算壹日之折算標準。被告甲○○處有期徒刑陸月，並
    諭知如易科罰金以新臺幣壹仟元折算壹日之折算標準。」（
    原審判決第4 頁），故原審判決已就量刑刑度詳為審酌並
    明其理由，原審判決認事用法，核無違誤，量刑亦屬妥適，
    被告上訴意旨僅空泛指稱：「請准被告3 人得以公益捐款之
    方式，以獲從輕量刑之寬典，併諭知被告丙○○、乙○○緩
    刑宣告」云云。惟查，按刑之量定及緩刑之宣告，係實體法
    上賦予法院得為自由裁量之事項，倘其未有逾越法律所規定
    之範圍，或濫用其權限，即不得任意指摘為違法（最高法院
    75年台上字第7033號判例要旨參照）。原審判決於量刑時業
    已審酌被告3 人上揭一切情狀，所為之論罪科刑，既未逾越
    法定刑度，亦未濫用自由裁量之權限，就被告丙○○、乙○○部分未予以宣告緩刑，亦無違法不當，被告等上訴意旨，
    尚不足以認原審判決有何不當或違法，核非上開法條規定之
    上訴應敘述之具體理由。此外，被告等復未具體指摘原審判
    決關於認定事實、適用法律及量刑等事項，究竟有何違法或
    不當之具體情形。揆諸上開說明，本件上訴未敘述具體理由
    及不合法律上之程式，均應予駁回，並不經言詞辯論為之。
據上論斷，應依刑事訴訟法第367條前段、第372條，判決如主文
。
中    華    民    國    98    年    7     月    8     日
                  刑事第三庭  審判長法  官  陳博志
                                    法  官  蔡聰明
                                    法  官  許文章
以上正本證明與原本無異。
如不服本判決，應於收受送達後10日內向本院提出上訴書狀，其
未敘述上訴之理由者並得於提起上訴後10日內向本院補提理由書
（均須按他造當事人之人數附繕本）「切勿逕送上級法院」。
                                    書記官  蔡慧娟
中    華    民    國    98    年    7     月    8     日


司法院資訊處製作；財團法人民間司法改革基金會備份。
